【裁判字號】    99,交抗,624
【裁判日期】    990205
【裁判案由】    違反道路交通管理處罰條例
【裁判全文】
臺灣高等法院交通事件裁定          99年度交抗字第624號
抗  告  人
即受處分人  甲○○
上列抗告人因違反道路交通管理處罰條例案件，不服臺灣桃園地
方法院，中華民國98年12月31日所為裁定（98年度交聲字第 981
號），提起抗告，本院裁定如下：
    主  文
抗告駁回。
    理  由
一、原處分意旨略以：抗告人即受處分人甲○○（下稱抗告人）
    於民國97年12月27日下午2時25分許，駕駛車牌號碼4017-UW
    號自用一般小客車於桃園中正國際機場第二航廈入境 7號柱
    ，為內政部警政署航空警察局保安警察隊第七分隊員警查獲
    有「汽車駕駛人違規攬客營運妨害秩序」之違規，並填製航
    警交字第 U00000000號舉發違反道路交通管理事件通知單舉
    發。嗣經原處分機關依道路交通管理處罰條例第38條第 1項
    、第63條第1項第1款之規定，裁處罰鍰新臺幣（下同）
    1,500元，並記違規點數1點。
二、異議意旨略以：抗告人並無在機場攬客之情形，係遭員警不
    實舉發，並希望能傳訊陳宗庭到場作證，為此爰依法聲明異
    議，請求撤銷原處分云云。
三、按汽車駕駛人，於鐵路、公路車站或其他交通頻繁處所，違
    規攬客營運，妨害交通秩序者，處新臺幣一千五百元以上三
    千元以下罰鍰；汽車駕駛人有第38條第1 項情形者，除依原
    條款處罰鍰外，並予記違規點數1 點，道路交通管理處罰條
    例第38條第1 項前段、第63條第1 項第1 款分別定有明文。
    次按道路交通管理處罰條例第38條第1 項條文之立法目的，
    係禁止行為人為貪一己之便不遵守交通法規占用車道，而剝
    奪用路人之順暢通行權致影響交通秩序。所謂「交通頻繁處
    所」乃一概括構成要件，係指鐵路、公路車站以外，其他例
    如捷運車站、機場、商站街等人車往來頻繁之處所，此等處
    所易因行為人之違規攬客營運行為造成交通秩序混亂，故予
    明文禁止。又所謂違規攬客營運，係行為人違反道路交通管
    理處罰條例規定為積極或消極之搭載乘客之行為；搭載乘客
    之行為包括積極開窗戶招呼、鳴喇叭提醒、開後座車門延攬
    、下車邀請，甚至消極受乘客招手而搭載，或排隊停等於計
    程車隊中等待載客等，皆足當之。
四、原裁定以：抗告人於97年12月27日下午 2時25分許，駕駛車
    牌號碼4017－UW號自用一般小客車，在桃園國際機場第二航
    廈，經警以「汽車駕駛人違規攬客營運妨害秩序」為由當場
    舉發一節，為抗告人所不否認。經查，依查獲員警張志強偵
    查報告所載：「職張志強執行97年12月27日14-16時本場（
    即桃園國際機場）第二航廈入境便衣檢肅攬客黃牛勤務。14
    時25分許發現列管經常違規攬客行為人甲○○於入境西側大
    廳外7號柱附近正提旅客行李欲上其駕駛之4017-UW自用小客
    車，吳民見值勤人員靠近即神色慌張，行跡可疑，故值勤員
    警上前盤查發現該名旅客並非吳民之親友，係由吳民向渠招
    攬詢問是否要搭車至台北。本案行為人甲○○並非本場登記
    排班計程車駕駛人，亦未有航空站核准航廈內營運之租賃車
    營業資格。復查吳民係自行駕駛 4017-UW自用小客車進入機
    場內自行攬客營運。吳民於值勤員警進行取締時亦當場坦承
    違規事實，故於舉發單上簽認具結。」有內政部警政署航空
    警察局982月11日航警行字第0980003251號函暨所附航警局
    保安警察隊就舉發事實依據及陳述意見填製之交通違規查詢
    單及員警張志強98年 1月21日報告職務在卷可稽。參酌員警
    執行公務時，本身即受有行政懲處責任之監督，本件舉發員
    警與抗告人並不相識，彼此間亦無任何嫌隙，當無甘冒受行
    政懲處之風險，蓄意構陷異議人之理，是抗告人有於上開時
    、地違規攬客之事實，洵堪認定。抗告人空言否認有何違規
    攬客之違規事實，並聲請傳喚航警局第一分隊警員陳宗庭到
    庭作證，惟遍覽全卷，未見「陳宗庭」其人與本案有何關聯
    ，經原審於98年7月17日以桃院永刑進98交聲981字第098002
    4070號函通知抗告人說明其所聲請傳喚之證人陳宗庭與本案
    之關聯性及其待證事實，惟抗告人並未回覆。嗣經原審書記
    官於98年 8月12日上午10時15分許，再以電話敦請抗告人具
    狀陳明傳喚證人陳宗庭與與本案關聯性及所欲證明之待證事
    實，抗告人亦答稱「好」，此有原審辦理刑事案件電話記錄
    查詢表附卷可稽，惟迄仍未見其具狀陳明上開事項，是殊無
    從認抗告人聲請傳喚之證人「陳宗庭」與本案有何關聯，自
    難認有傳喚之必要。是抗告人空言否認有上開違規事實，尚
    無足採。綜上，抗告人有上開違規攬客營運，妨害交通秩序
    之違規行為，洵堪認定，從而原處分援引道路交通管理處罰
    條例第38條第1項、第63條規定，裁處異議人罰鍰1,500元，
    並記違規點數1點，核無不合。
五、抗告意旨略以：法院如就原處分機關所認定之違規事實有合
    理懷疑者，應對抗告人為有利之認定。本件舉發員警以便衣
    值勤，違反員警擔任交通稽查勤務應著制服，不得於隱密處
    執法之規定，請改諭知不罰等語。
六、經查：原裁定已就抗告人確有違規攬客營運，妨害交通秩序
    之行為，詳予說明，而駁回抗告人異議之聲明。經核並無不
    合。抗告意旨以值勤員警應著制服不得於隱密處執法為由，
    提起抗告。惟警察職權行使法第4條第1項之規定：「警察行
    使職權時，應著制服或出示證件表明身分，並應告知事由」
    ，故「著制服」與「出示證件表明身分」僅達其一即為合法
    行使職權之方式，與警察職權行使法無違，非必以身著制服
    為唯一之途，則依上開規定，本件舉發員警縱未身著警察制
    服，但於上前攔查時，抗告人當場坦承違規並於舉發單上簽
    認具結，顯見其已確認員警之身分無訛，故與法並無抵觸。
    又抗告人所執內政部警政署書函謂員警不得於隱密處突然衝
    出攔檢車輛，與本件於機場入境檢肅攬客黃牛勤務並不相同
    ；且抗告人本有應遵守道路交通管理處罰條例之規定，不於
    交通頻繁處所違規攬客營運，妨害交通秩序之注意義務，此
    項注意義務不因有無警察在場執勤而異，否則法律之規定將
    形同具文。若僅在明顯可見有員警執勤之時地，始被動地遵
    循法律，不僅投機且因循苟且，交通主管機關為加強交通管
    理，維護交通秩序，確保交通安全，除廣為宣導交通安全教
    育外，對違規之駕駛人自應予以舉發處罰。是抗告人既領有
    汽車駕駛執照，並親自參與道路交通運作，自有隨時注意，
    並遵守相關交通管制措施之義務，尚不因執勤員警如何執行
    取締，而異其法律評價。申言之，關於汽車駕駛人，於鐵路
    、公路車站或其他交通頻繁處所，攬客營運之管制措施，乃
    為維護大眾之交通秩序，皆係汽車駕駛人所應自覺遵守，要
    非抗告人所得藉詞舉發員警係於隱密處執法為由，而得予以
    任意違反。綜上，本件抗告為無理由，應予駁回。
七、據上論結，應依道路交通案件處理辦法第26條，刑事訴訟法
    第412條，裁定如主文。
中    華    民    國    99    年    2     月    5     日
                  刑事第十二庭審判長法  官  蔡永昌
                                    法  官  吳啟民
                                    法  官  蔡國在
以上正本證明與原本無異。
不得再抗告。
                                    書記官  顧哲瑜
中    華    民    國    99    年    2     月    5     日


司法院資訊處製作；財團法人民間司法改革基金會備份。
